【裁判字號】    99,易,3036
【裁判日期】    991130
【裁判案由】    家暴傷害
【裁判全文】
臺灣板橋地方法院刑事判決              99年度易字第3036號
公  訴  人  臺灣板橋地方法院檢察署檢察官
被      告  李克光
            李法瑋
上列被告等因家暴傷害案件，經檢察官提起公訴（99年度偵字第
16039 號、99年度偵字第24343號），本院判決如下：
    主  文
本件公訴不受理。
    理  由
一、公訴意旨略以：被告李克光為被告李法瑋之父，二人間具有
    家庭暴力防治法第3 條第3 款之家庭成員關係。被告李法瑋
    欲出售其位於臺北縣中和市○○街43號4 樓房屋，遂於民國
    99 年4月2 日12時50分許，帶同房屋仲介公司人員王志宏前
    往上址後，因被告李法瑋強行拆除房屋大門，而與居住其內
    之被告李克光發生爭執，被告李法瑋竟基於傷害直系血親尊
    親屬之犯意，徒手毆打被告李克光，致被告李克光以左手防
    衛，受有左手掌瘀青之傷害。被告李克光因而心生不滿，亦
    基於傷害人身體之犯意，趁被告李法瑋搬大門下樓梯時，用
    力按壓該大門，致被告李法瑋受有右肢上側開放性傷口之傷
    害，因認被告李克光所為，係犯刑法第277 條第1 項之傷害
    罪嫌；被告李法瑋所為，係犯刑法第280 條之傷害直系血親
    尊親屬罪嫌等語。
二、就被告李克光部分：
  (一)按告訴乃論之罪，告訴人於第一審辯論終結前，得撤回其告
    訴；又告訴經撤回者，法院應諭知不受理之判決，刑事訴訟
    法第238 條第1 項、第303 條第3 款分別定有明文。
  (二)本件被告李克光因傷害案件，經檢察官提起公訴，認被告李
    克光係犯刑法第277 條第1 項之傷害罪，而依同法第287 條
    前段之規定，須告訴乃論。茲因告訴人李法瑋已於本院99年
    11月24日審判期日以言詞撤回對被告李克光傷害案件之告訴
    ，此有審判筆錄1 份附卷可稽，揆諸前揭說明，逕為諭知不
    受理之判決。
三、就被告李法瑋部分：
  (一)訊據被告李法瑋固不否認告訴人李克光為其父親，而其曾於
    上揭時、地，因準備出售其位於臺北縣中和市○○街43號4
    樓房屋，而偕同房屋仲介公司人員王志宏到場，並於拆除該
    房屋大門時，遭遇告訴人李克光阻止，因而與告訴人李克光
    有肢體衝突之事實，惟矢口否認有何傷害犯行，辯稱：伊將
    大門拆掉後，告訴人李克光就過來阻止，一直來推門，造成
    伊的手撞到牆而受傷，伊並未出手毆打告訴人李克光等語。
  (二)公訴人認被告李法瑋涉犯傷害直系血親尊親屬罪嫌，無非以
    告訴人李克光、被告胞妹李淑娟、證人即房屋仲介公司人員
    王志宏之證詞，以及告訴人左手掌照片1 張、天主教耕莘醫
    院永和分院乙種診斷證明書1 份、被告李法瑋受傷照片3 張
    為其主要論據。
  (三)經查，證人即被告胞妹李淑娟於被告李法瑋與告訴人李克光
    發生爭執時，並未在場目睹，證人李淑娟之證詞，自不足證
    明被告李法瑋曾有傷害告訴人李克光之事實。告訴人李克光
    雖於警詢及偵查中均陳稱：被告李法瑋出手毆打其手，致其
    手受傷等語（見臺灣板橋地方法院檢察署99年度偵字第1603
    9 號偵查卷第8 頁、第75頁），並提出其左手掌照片1 張為
    證（見同上偵查卷第11頁），然觀諸告訴人李克光左手掌照
    片，顯示告訴人李克光之左手僅手背有瘀青傷勢，傷勢尚屬
    輕微，反觀被告李法瑋提出之診斷證明書1 紙與受傷照片3
    張（見同上偵查卷第12頁至第13頁），顯示被告李法瑋所受
    傷勢為開放性傷口，傷勢遠比告訴人李克光來得嚴重，以告
    訴人李克光年逾70歲，體態老邁，而被告李法瑋正值壯年，
    倘若被告李法瑋有意傷害，告訴人李克光豈有可能僅受左手
    背瘀青之傷勢？且告訴人李克光並不否認案發當日，被告李
    法瑋已將大門拆除，其係欲前往阻止，致發生肢體衝突，則
    被告李法瑋倘若曾出手毆打告訴人李克光，以被告李法瑋當
    時扛著大門，行動有所不便，應無可能以目標不明顯之手背
    作為攻擊目標，而僅傷害告訴人李克光左手背，而未傷害告
    訴人李克光其他身體部位之理！參酌證人王志宏於警詢及偵
    查中證稱：「我於99年4 月2 日12時許左右，當時在中和市
    ○○街43號4 樓住宅內，屋主李法瑋先生委託我來估價拍照
    準備要出售中和市○○街43號4 樓的房子，當時發現住宅的
    白鐵大門無法密合，所以李法瑋先生就拆下拿去工廠維修，
    這時有一位老伯伯（指李克光）阻擋李法瑋先生拆白鐵大門
    ，雙方有發生拉扯白鐵大門，之後老伯伯就向下推擠正在搬
    運白鐵大門的李法瑋先生，造成李法瑋先生右手指受傷」、
    「（問：99年4 月2 日中午過去時發生何事？）答：我過去
    時看到陽台有一位老先生（指李克光），李法瑋說我們是要
    委託賣房子，來拍照的，他很不高興的要我們離開」、「因
    為鐵門壞掉，李法瑋要把鐵門拆走，老先生不讓他拆，所以
    他們倆有拉扯，推擠，但是沒有動手毆打對方」等語（見同
    上偵查卷第10頁、第23頁至第24頁），因證人王志宏係在場
    目睹整個衝突過程之證人，且與被告李法瑋、告訴人李克光
    之間，並無特別之利害關係，其證詞之可信度極高，且被告
    李法瑋與告訴人李克光均不否認其等2 人於案發當日，確因
    被告李法瑋將大門拆下而發生爭執與肢體衝突一節，堪認被
    告李法瑋與告訴人李克光等2 人手掌所受之傷勢，均係因彼
    此拉扯遭拆掉大門之過程，因疏未注意施力過當可能造成他
    人身體傷害而不慎造成，難認其等2 人具有傷害之故意。從
    而，被告李法瑋對於告訴人李克光所受左手背瘀青，應僅負
    疏未注意之過失責任。
  (四)按「刑事判決得就起訴之犯罪事實變更檢察官起訴所引應適
    用之法條者，以科刑或免刑判決為限，檢察官以殺人未遂起
    訴，經審理結果，認為被告所犯實為傷害罪，未經合法告訴
    ，則於判決理由欄敘明其理由逕依刑事訴訟法第303 條第3
    款諭知不受理判決即可，無適用同法第300 條之餘地」（最
    高法院71年度臺上字第6600號判決意旨參照）。查本案被告
    李法瑋雖經公訴人認其係犯刑法第280 條之傷害直系血親尊
    親屬罪嫌，而提起公訴，然經本院審理後認被告李法瑋應論
    以刑法第284 條第1 項前段之過失傷害罪嫌，因依刑法第28
    7 條，過失傷害案件係告訴乃論之罪，告訴人李克光並已於
    本院99年11月24日審判期日以言詞撤回對被告李法瑋過失傷
    害案件之告訴，此有審判筆錄1 份附卷可稽，揆諸前揭說明
    ，本件並不生變更起訴法條之問題，逕依刑事訴訟法第303
    條第3 款規定諭知不受理判決即可。
據上論斷，應依刑事訴訟法第303 條第3 款，判決如主文。
中    華    民    國    99    年    11    月    30    日
                  刑事第五庭  法  官  高增泓
以上正本證明與原本無異。
如不服本判決，應於收受送達後10日內向本院提出上訴書狀。
                              書記官  林政良
中    華    民    國    99    年    11    月    30    日

司法院資訊處製作；財團法人民間司法改革基金會備份。
